臺灣桃園地方法院刑事判決　　　　　　 99年度簡上字第972號
上　訴　人
即　被　告　黃雅芳
　　　　　　陳秋香
上二人共同
選任辯護人　蔡惠子律師
　　　　　　莊立群律師
上列上訴人即被告因家暴傷害案件，不服本院於民國99年11月8
日所為之99年度桃簡字第1933號第一審刑事簡易判決（原檢察官
聲請簡易判決處刑案號：99年度偵續字第203 號），提起上訴，
本院管轄第二審合議庭判決如下：
    主  文
上訴駁回。
    事  實
一、黃雅芳為宋明姿胞兄宋明政之前配偶，陳秋香則為黃雅芳之
    母親，黃雅芳、陳秋香及宋明姿3 人間具有家庭暴力防治法
    第3 條第4 款所定之家庭成員關係。黃雅芳因宋明政擅自將
    其等所生之大女兒宋宇喬帶回桃園縣龜山鄉○○街226 號宋
    明政父母及妹妹宋明姿之住處而心生不滿，即於民國98年1
    月12日晚間7 時許，偕同其母親陳秋香及姊姊黃雅玲，前往
    上址住處欲將宋宇喬帶回，黃雅芳進入上址住處表明來意遭
    拒後，黃雅芳即與宋明姿、宋明政、宋清源等人發生推擠、
    拉扯，並於過程中，基於傷害他人身體之犯意，徒手抓傷宋
    明姿之身體，嗣陳秋香在外聽聞雙方爭吵之聲音，入內察看
    發現黃雅芳與宋明姿等人正在拉扯，旋與黃雅芳基於傷害他
    人身體之犯意聯絡，加入拉扯、推擠，並徒手抓傷宋明姿之
    臉部，致宋明姿受有上下唇挫傷、抓傷及雙臂多處表淺損傷
    等傷害，黃秋香復高舉椅子欲砸向宋明姿時，經警到場制止
    。
二、案經宋明姿訴由臺灣桃園地方法院檢察署檢察官偵查起訴。
    理  由
一、證據能力方面：
（一）按刑事訴訟法第159 條之1 第2 項規定：「被告以外之人
      於偵查中向檢察官所為之陳述，除顯有不可信之情況者外
      ，得為證據。」依其文義之形式解釋，似為被告以外之人
      於偵查中向檢察官所為之陳述，非顯不可信者，得為證據
      ；然92年2 月6 日修正公布之刑事訴訟法，為保障被告之
      反對詰問權，已採納英美之傳聞法則，而被告以外之人於
      偵查中向檢察官所為之陳述，其本質屬傳聞證據，依傳聞
      法則，原無證據能力，係因立法者以刑事訴訟法規定檢察
      官代表國家偵查犯罪、實施公訴，依法有訊問被告、證人
      、鑑定人之權，且實務運作時，偵查中檢察官向被告以外
      之人所取得之陳述，原則上均能遵守法律規定，不致違法
      取供，其可信性極高，為兼顧理論與實務為由，而例外設
      定其具備非顯不可信之要件時，得為證據。而所謂「顯有
      不可信」之情況，係指其不可信之情形，甚為顯著了然者
      ，固非以絕對不須經過調查程序為條件，然須從卷證本身
      ，綜合訊問時之外部情況，例如：是否踐行偵查中調查人
      證之法定程序，給予在場被告適當詰問證人之機會等情，
      為形式上之觀察或調查，即可發現，無待進一步為實質調
      查之情形而言，並非對其陳述內容之證明力如何加以論斷
      ，二者之層次有別，亦不應混淆。本件證人宋明姿、宋明
      政、宋清源、林騰龍、吳健銘、宋清榮、黃雅玲等人於檢
      察官訊問時之證述，依本院卷證資料以觀，並無證據證明
      有違法定程序之情事，且被告及辯護人亦未舉證釋明上開
      證人於檢察官訊問時之證述有何欠缺可信性外部保障之具
      體情形，本院審酌該等言詞陳述作成時之情況，該證據之
      取得並無不法，且本院亦於審理中傳喚證人宋明姿、宋明
      政、宋清源、黃雅玲等人到庭接受公訴人及被告、辯護人
      之對質、詰問，對於被告之詰問權已有所保障，是認上開
      證人於偵查中向檢察官所為之證述，尚難認有「顯不可信
      」之情況，且為證明被告本件犯罪事實之依據，自有證據
      能力。
（二）另本院以下所引用之非供述證據，均與本件事實具有自然
      關聯性，且核屬書證、物證性質，又查無事證足認有違背
      法定程式或經偽造、變造所取得等證據排除之情事，復經
      本院依刑事訴訟法第164 條、第165 條踐行物證、書證之
      調查程序，亦堪認均有證據能力。
二、訊據被告黃雅芳、陳秋香均矢口否認有何傷害犯行，被告黃
    雅芳辯稱：案發當天，伊是要去接宋宇喬及宋明政回汐止住
    處，當伊進到宋明姿住處時，宋明姿的母親宋張滿就將宋宇
    喬抱到2 樓，伊想上2 樓，但宋明姿就擋在門口、宋明政就
    過來把伊推開，不讓伊上樓，伊當時只有一直閃，並沒有出
    手推開宋明姿，後來伊還被推倒在地，伊並無傷害宋明姿之
    行為或犯意云云；被告陳秋香亦辯稱：案發當時伊在屋外聽
    到尖叫聲，便入內察看，看到黃雅芳在地上，宋明政、宋明
    姿不讓黃雅芳起來，伊便過去將黃雅芳拉起來，宋明政、宋
    明姿就散開，伊並沒有用手將宋明姿推開，後來伊因為氣喘
    發作想要拉旁邊的椅子來坐，並不是要攻擊宋明姿云云。惟
    查：
（一）上揭事實，業據證人即告訴人宋明姿於檢察官訊問及本院
      審理時證述：案發當時是黃雅芳先進來，口氣很兇對伊等
      家人說要把小孩帶走，之後就用雙手去拉小孩，小孩就大
      哭，伊等就叫黃雅芳不要這樣，伊哥哥就先過去阻擋黃雅
      芳，伊跟伊父親也站起來走過去伊母親那邊，伊母親則趁
      隙將小孩抱到 2樓，之後黃雅芳就邊罵伊哥哥為何把小孩
      偷抱回來並邊打伊哥哥，黃雅芳想要上2 樓就一直踹2 樓
      的門，伊當時就擋在一樓要去2 樓的門口，黃雅芳就用手
      亂揮及用腳踢伊，後來陳秋香就進入伊家中，先罵伊哥哥
      ，之後就打伊哥哥，並抓伊的頭髮、臉及用手亂揮，還拿
      椅子作勢要打伊，當時剛好警察來了，黃雅芳、陳秋香才
      停止等語（見99年度偵續字第203 號卷第21頁、本院99年
      度簡上字第972 號卷第43至48頁反面），核與證人宋明政
      於檢察官訊問及本院審理時證述：案發當天晚上，黃雅芳
      一進門就大聲說要把小孩帶走，當時伊母親抱著小孩，黃
      雅芳就衝過去拉小孩，小孩被嚇哭，伊看到就跑過去把黃
      雅芳隔開，避免小孩受到傷害，宋明姿也跑過來叫黃雅芳
      不要這樣，請黃雅芳冷靜，伊母親就將小孩帶到2 樓，伊
      當時站在黃雅芳的旁邊，黃雅芳就開始用手打、抓伊的臉
      、脖子，後來黃雅芳想要上2 樓，伊父親及宋明姿就擋住
      通往2 樓的樓梯口，請黃雅芳冷靜，黃雅芳就轉向攻擊宋
      明姿，用手亂揮打還有抓，之後陳秋香就走進來，並拉宋
      明姿的頭髮及打宋明姿的臉，黃雅芳還有亂揮打伊父親，
      當時宋明姿就說如果再這樣就要報警，陳秋香聽了更生氣
      就拿起椅子要打宋明姿，警察剛好來了，喝令說「你在做
      什麼」，陳秋香才把椅子放下來等語（見99年度偵續字第
      203 號卷第31頁，本院99年度簡上字第972 號卷第69至71
      頁）、證人宋清源於檢察官訊問及本院審理時證述：案發
      當天晚上，黃雅芳先進來對著伊及伊太太說要帶小孩走，
      並要強抱小孩，小孩就哭了，伊太太就將小孩帶到樓上去
      ，黃雅芳想要衝上2 樓，伊跟宋明政、宋明姿就站在1 樓
      要上2 樓的樓梯口，叫黃雅芳不要上去，黃雅芳與宋明姿
      就有拉扯，黃雅芳就用亂抓的方式打宋明姿，後來還有抓
      傷伊的脖子，當時陳秋香也有進來用右手揮打宋明姿的臉
      部及拉宋明姿的頭髮，並拿1 把椅子要打宋明姿，剛好警
      察進來，喊不可以這樣，陳秋香才把椅子放下來等語（見
      99年度偵續字第203 號卷第32頁，本院99年度簡上字第97
      2 號卷第48頁反面至52頁）相符，是證人即告訴人宋明姿
      之指述洵非子虛，胥值信實。此外，復有宋明姿、宋清源
      、宋明政等人受傷部位照片、長庚醫院受理家庭暴力事件
      驗傷診斷書在卷可稽（見98年度他字第3260號卷第5 頁，
      99年度偵續字第203 號卷第10至11頁、第42至43頁、第44
      、46頁；宋清源、宋明政所受傷勢部分未據告訴、起訴）
      ，再細繹卷附告訴人宋明姿受傷照片（見99年度偵續字第
      203 號卷第42至43頁），其上下唇確有挫傷及抓傷、雙臂
      多處表淺損傷，綜合上開各端，被告2 人傷害告訴人乙節
      ，已臻明確。
（二）被告2 人雖以前開情詞置辯，惟被告2 人於檢察官訊問時
      均供認：有與告訴人發生拉扯等語（見98年度他字第3260
      號卷第25頁），且參以證人即當時路過該處之鄰居林騰龍
      於檢察官訊問時證述：伊當時看到在拉扯等語（見99年度
      偵續字第203 號卷第22頁）及證人即當時路過該處之鄰居
      吳健銘於檢察官訊問時證述：伊當時有看到宋明政與陳秋
      香在吵架，宋明政說「你是嫁出去的人不用你管」，陳秋
      香就打宋明政一個巴掌並追上去要搥打宋明政，宋明政有
      擋，宋清源站在宋明政旁邊要擋防止宋明政被打，黃雅芳
      就抓宋清源的脖子，宋明姿就報警等語（見99年度偵續字
      第203 號卷第22頁）、證人即曾進入屋內之宋清榮於檢察
      官訊問時證述：伊看到黃雅芳與宋明政在吵架，看到黃雅
      芳不是很用力的搥宋明政的身體或頭部，後來黃雅芳與宋
      明政又發生爭吵，宋明姿又與黃雅芳在1 樓通往2 樓的門
      前爭執、拉扯，後來又分開，陳秋香就把椅子拿到頭部的
      高度作勢要打，那時警察就來了，陳秋香就把椅子放下來
      等語（見99年度偵續字第203 號卷第21頁），足見被告黃
      雅芳、陳秋香當時確有與宋明姿、宋明政、宋清源等人發
      生爭執、拉扯，且被告陳秋香、黃雅芳並曾搥打宋明政，
      被告黃雅芳並抓傷宋清源之脖子及被告陳秋香復拿椅子作
      勢攻擊宋明姿等情甚明，是被告2 人上開辯解，顯係事後
      卸責之詞，委無足採。復由被告2 人至上址住處而與宋明
      姿等人發生爭執，復與宋明姿等人發生拉扯，而致宋明姿
      等人受有上揭所載之傷勢，且被告陳秋香甚高舉椅子作勢
      攻擊宋明姿等情以觀，則被告2 人當時係基於傷害宋明姿
      等人之故意而與宋明姿等人發生拉扯，已臻明確。
（三）至於證人黃雅玲於檢察官訊問及本院審理時僅證述：伊看
      到宋明政、宋清源、宋明姿把伊妹妹壓在地上，伊看到擔
      心三個月大的小孩受到驚嚇，就把小孩抱著跑到外面喊家
      暴，求鄰居報警，之後就沒有再進去，伊並不知道當天為
      何黃雅芳會躺在地上，也不清楚誰動手打誰及陳秋香有沒
      有動手打人等語（見99年度偵續字第203 號卷第30頁，本
      院99年度簡上字第972號卷第52頁反面至54 頁），足見證
      人黃雅玲並未全程目擊案發之經過，自難僅以其上開證述
      即為被告2人有利之認定。
（四）綜上所述，被告2 人上開所辯，均無足採。本件事證明確
      ，被告2 人犯行均堪以認定，應依法論科。
三、按家庭暴力者，謂家庭成員間實施身體或精神上不法侵害之
    行為；家庭暴力罪係指家庭成員間故意實施家庭暴力行為而
    成立其他法律所規定之犯罪，家庭暴力防治法第2 條第1 款
    、第2 款分別定有明文。查被告2 人與告訴人間為四親等內
    之旁系姻親關係，為家庭暴力防治法第3 條第4 款所定之家
    庭成員，是核被告2 人所為，均係犯刑法第277 條第1 項之
    傷害罪，雖渠等犯行同時亦屬家庭暴力防治法第2 條第2 款
    之家庭暴力罪，惟本條項之罪並無罰則規定，因此應僅依刑
    法傷害罪論處。又被告2 人間就傷害犯行，有犯意聯絡及行
    為分擔，應論共同正犯。
四、原審以被告2人上揭罪證明確，適用刑法第28條、第277 條
    第1 項、第41條第1 項前段，刑法施行法第1 條之1 第1 項
    、第2 項前段，並審酌被告2 人與告訴人為姻親關係，被告
    2 人僅因細故爭執，竟不思以和平、理性方式溝通、解決，
    反係出手傷害告訴人，致告訴人受有上開傷害，所為誠屬不
    該，並念及告訴人所受之傷害非甚嚴重，及考量被告2 人犯
    罪之動機、目的、手段、所生損害等一切情狀，各量處拘役
    20日，並諭知易科罰金之折算標準，核其認事用法、量刑均
    無不合，是被告2 人上訴意旨否認犯罪，指摘原判決不當，
    求予撤銷改判，核無理由，應予駁回。
據上論斷，應依刑事訴訟法第455 條之1 第1 項、第3 項、第36
8 條，判決如主文。
本案經檢察官吳美文到庭執行職務。
中    華    民    國  100    年     4   月     14    日
                刑事第十二庭審判長法  官  許  雅  婷
                                  法  官  黃  裕  民
                                  法  官  羅  國  鴻
以上正本證明與原本無異。
不得上訴。
                                  書記官  戴  育  萍
中    華    民    國   100    年    4     月    15    日
【論罪科刑法條】
中華民國刑法第277條
傷害人之身體或健康者，處3 年以下有期徒刑、拘役或1 千元以
下罰金。
犯前項之罪因而致人於死者，處無期徒刑或7 年以上有期徒刑；
致重傷者，處3 年以上10年以下有期徒刑。